臺灣屏東地方法院民事判決　　　　　　 100年度重訴字第10號
原　　　告　　台灣土地銀行股份有限公司
法定代理人　　蘇樂明
訴訟代理人　　王經文
被　　　告　　財團法人高鳳數位內容學院
兼法定代理人　洪水法
被　　　告　　郭淑貞
　　　　　　　洪嘉聰
上四人共同
訴訟代理人　　陳威寧
上列當事人間請求返還借款事件，本院於民國100 年4 月25日言
詞辯論終結，判決如下：
    主  文
被告應連帶給付原告新台幣壹仟玖佰伍拾捌萬貳仟柒佰陸拾玖元
，及自民國九十九年九月三十日起至清償日止，按週年利率百分
之二點九六計算之利息，暨自民國九十九年十月三十一日起至清
償日止，逾期在六個月以內部分按上開利率百分之十，超過六個
月部分按上開利率百分之二十計算之違約金。
訴訟費用由被告連帶負擔。
本判決於原告以新台幣陸佰伍拾貳萬柒仟伍佰玖拾元供擔保後，
得假執行。
    事實及理由
一、按訴狀送達後，原告不得將原訴變更或追加他訴，但擴張或
    減縮應受判決事項之聲明者，不在此限，民事訴訟法第255
    條第1 項第3 款定有明文。本件原告前聲請本院對被告發支
    付命令，請求被告連帶給付新台幣（下同）1,960 萬元，及
    自民國99年8 月31日起至清償日止，按週年利率百分之2.96
    計算之利息，暨自99年10月1 日起至清償日止，逾期在6 個
    月以內部分按上開利率百分之10，超過6 個月部分按上開利
    率百分之20計算之違約金，嗣經被告合法提出異議，以原告
    支付命令之聲請視為起訴後，原告改為請求被告連帶給付1,
    958 萬2,769 元，及自99年9 月30日起至清償日止，按週年
    利率百分之2.96計算之利息，暨自99年10月31日起至清償日
    止，逾期在6 個月以內部分按上開利率百分之10，超過6 個
    月部分按上開利率百分之20計算之違約金，核屬減縮應受判
    決事項之聲明，於法並無不合，應予准許。
二、原告主張：被告財團法人高鳳數位內容學院（下稱高鳳學院
    ）於98年7 月31日邀同被告洪水法、郭淑貞、洪嘉聰為連帶
    保證人，向原告銀行借款2,000 萬元，約定借款期限自同日
    起至99年1 月31日止，利息按月繳付，每3 個月償還本金1,
    000 萬元，到期還清全部本息，利息則按原告銀行每月調整
    之公告基準利率加1.08碼（每碼為0.25% ）計算，如未依約
    清償本金，即視為全部到期，逾期清償在6 個月以內部分按
    上開利率百分之10，超過6 個月部分按上開利率百分之20加
    計違約金。嗣兩造於98年11月3 日簽訂變更借款契約書，將
    還款方式改為自借款日起共分6 期，每期1 個月，按期付息
    1 次，到期還清本金，其餘條件不變；又於99年2 月23日簽
    訂變更借款契約書，將借款期限延至104 年1 月31日止，還
    款方式改為自借款日起共分66期，每期1 個月，第1 期至第
    7 期按期付息，99年3 月31日償還本金40萬元，嗣後每年9
    月及3 月底各償還本金200 萬元，利息按月繳付，到期還清
    全部本息，其餘條件不變。詎被告高鳳學院自99年9 月30日
    起未依約清償本息（彼時原告銀行公告基準利率為週年利率
    百分之2.69，加1.08碼即週年利率百分之2.96），經原告銀
    行於99年12月6 日以被告高鳳學院於原告銀行之存款債權為
    抵銷，迄今尚欠原告銀行本金1,958 萬2,769 元，迭經催討
    均未獲置理，原告銀行自得依消費借貸及連帶保證之法律關
    係，請求被告連帶給付前述本金、利息及違約金等情，並聲
    明：(一)被告應連帶給付原告1,958 萬2,769 元，及自99年9
    月30日起至清償日止，按週年利率百分之2.96計算之利息，
    暨自99年10月31日起至清償日止，逾期在6 個月以內部分按
    上開利率百分之10，超過6 個月部分按上開利率百分之20計
    算之違約金。(二)原告願供擔保，請准宣告假執行。
三、被告則以：被告對於未依約清償上開債務及欠款金額均不爭
    執，惟被告高鳳學院因財務困難，已於99年10月15日召開債
    權人財務說明會，原告銀行亦有派員參與，會中已獲得3 大
    債權人之體諒，同意被告高鳳學院自99學年度起以每年度清
    償百分之1 之債務而為分期、緩期清償，其餘與會者大多無
    異議，原告銀行逕行提起本件訴訟，非有理由等語，資為抗
    辯，並聲明：原告之訴駁回。
四、按借用人應於約定期限內，返還與借用物種類、品質、數量
    相同之物，民法第478 條前段定有明文。本件原告主張之事
    實，業據其提出借據、變更借款契約書、利率查詢資料、客
    戶往來明細查詢、分行轉帳收入傳票、放款附註傳票為證（
    見本院卷第29至31、38至43、53、54頁），並為被告所不爭
    執，堪信為實在。被告抗辯原告已准其分期、緩期清償云云
    ，則為原告所否認。經查：被告提出之99年10月15日債權人
    財務說明會簽到表及會議紀錄（見本院卷第58至61頁），乃
    被告高鳳學院自行製作，縱認其內容為真，惟該會議紀錄之
    結論為：「一、債權人之債務前三大廠商包括聯○銀行、華
    ○營造及統○開發皆表示支持學校，以公平、合理的方式，
    於99年度暫以欠款金額1%的比例償債，以便再給予學校努力
    經營的空間。二、林○○小姐不願接受本年預計還款金額，
    校長表示會將意見呈報董事會。」並未見有何原告同意被告
    高鳳學院為分期、緩期清償之記載，是兩造於該會議中就被
    告高鳳學院可否分期或緩期清償其對原告之債務並無合意一
    事，應堪認定。而前揭聯○銀行、華○營造及統○開發既非
    系爭借款契約之當事人，縱渠等同意被告高鳳學院分期、緩
    期清償，亦與系爭借款契約無涉。是被告抗辯原告已於該會
    議中准其分期、緩期清償系爭債務云云，尚無可採。被告復
    未就原告准其分期、緩期清償系爭債務之事實，為其他之主
    張或舉證，其自應依系爭借款契約之約定為清償。
五、綜上所述，原告依消費借貸及連帶保證之法律關係，請求被
    告連帶給付如主文第1 項所示之本金、利息及違約金，為有
    理由，應予准許。原告陳明願供擔保，請准宣告假執行，核
    無不合，爰酌定相當擔保金額，併准許之。
六、據上論結，本件原告之訴為有理由，依民事訴訟法第85條第
    2 項、第390 條第2 項，判決如主文。
中    華    民    國    100     年    5     月    9   日
                  民事第二庭    法  官  李珮妤
以上正本係照原本作成。
如不服本判決，應於收受送達後20日內向本院提出上訴書狀，其
未表明上訴理由者，應於提出上訴後20日內向本院補提理由書狀
（均須按他造當事人之人數附繕本）。
中    華    民    國    100     年    5     月    9   日
                                書記官  蔡妮君